【裁判字號】    98,消債抗,569
【裁判日期】    981124
【裁判案由】    消債聲明異議
【裁判全文】
臺灣高雄地方法院民事裁定           98年度消債抗字第569號
抗  告  人  安泰商業銀行股份有限公司
法定代理人  甲○○
訴訟代理人  丙○○
相  對  人  乙○○
上列當事人間因消費者債務清理條例聲明異議事件，抗告人對於
中華民國98年9 月23日本院98年度事聲字第43號第一審裁定提起
抗告，本院管轄之第二審合議庭裁定如下：
    主  文
抗告駁回。
抗告程序費用新臺幣壹仟元由抗告人負擔。
    理  由
一、抗告意旨略以：消費者債務清理條例（以下簡稱消債條例）
    之立法目的在於因不可歸責於己之事由，致經濟陷於重大困
    難之債務人謀求另一處理債務之途逕，並非讓債務人減少債
    務之用，倘債務人之經濟能力足以繳付協商款項，仍利用消
    債條例減免債務，實與保障債權人之公平受償目的有違，查
    相對人於95年依銀行公會協商機制成立協商，每月月付14,5
    36元，然抗告人仍依約繳款31期，顯見該協商金額必為其可
    負擔。另相對人之母親，名下亦有不動產，前曾以該不動產
    設定抵押權264 萬，而該筆房貸費用至今仍依約繳款中，顯
    見相對人之母親並非無資力之人，則該扶養費用之支出顯非
    必要。又相對人任職之君朋旅行社已於98年6 月撤銷登記，
    相對人提出其所出具之收入證明，顯不可採。為此，依法提
    起本件抗告，並聲明：原裁定廢棄。
二、按消債條例之制定，乃為使負債務之消費者依本條例所定程
    序清理其債務，以調整其與債權人及其他利害關係人之權利
    義務關係，保障債權人之公平受償，謀求消費者經濟生活之
    更生，進而健全社會經濟之發展，除有第63條所定之情形外
    ，法院得斟酌裁量認可更生方案。而於債務人有薪資、執行
    業務所得或其他固定收入之情形下，依該條例第64條之規定
    ，在除有該條第2 項所定之情形外，法院如認更生方案之條
    件公允者，即得不經債權人會議可決，逕依債務人之聲請或
    依職權以裁定認可更生方案；是以如無該條例第63條第1 項
    或第64條第2 項情形，法院自得斟酌債務人之資力狀況、債
    務人所提更生方案之還款成數及是否有浪費之情事、債務人
    實際生活上有無特殊困難等情狀而為更生方案之條件是否為
    公允之審認，進而裁量認可該更生方案。
三、經查：
  (一)異議人認相對人依95年協商機制成立協商，約定月付14,536
    元，截至毀諾已連續繳款31期，顯見該協商金額必為其可負
    擔，相對人應有全數清償之能力云云。惟本院98年11月17日
    調查時訊問相對人，相對人表示當時能依約繳付95年協商機
    制之款項係因其胞兄呂宗金錢援助，而當時亦有兼職收入，
    始能按月繳納協商款項，非相對人之收入高於其所陳報收入
    之金額等語（見本院卷第19頁），再觀以相對人95、96年度
    收入分別為285,455 元、254,386 元，有聲請人之綜合所得
    稅各類所得資料清單在卷可稽（見本院卷第132 至第133 頁
    ），則聲請人95、96年度平均月薪23,788元、21,199元，則
    其扣除每月基本支出及扶養其父母親之費用合計12,627元後
    ，顯無法支付每月14.536元之協商款項，甚為明確。則異議
    人執此主張相對人應有全數清償之能力，而無聲請更生之必
    要，洵無足採。
  (二)異議人主張相對人之母親，名下之不動產於95年間向銀行借
    貸並設定抵押權264 萬，而該房貸至今仍依約繳款中，顯見
    相對人母親蔡金美並非無資力之人，該扶養費用顯非必要云
    云，惟蔡金美95、96年並無所得，名下有房地各1 筆（均設
    有抵押權），並領有身心障礙手冊，有蔡金美之財產歸屬資
    料清單、綜合所得稅各類所得資料清單在卷足資（見本院98
    年度消債更字第531 號卷第122 至124 、66頁），是蔡金美
    有不能以自己財產維持生活之情形，而有受相對人扶養之必
    要，堪予認定。又蔡金美名下之房貸費用現固仍履約繳款中
    ，然此筆費用係由相對人之胞兄呂宗家負擔，業經相對人於
    本案調查程序供述明確（見本院卷19至20頁），從而，異議
    人以上開理由主張相對人之母親非無資力之人，該筆無扶養
    費用顯非必要云云，自無理由。
  (三)異議人主張相對人任職之君朋旅行社，已於98年6 月撤銷登
    記，相對人所提出之收入來源、金額，顯不可採云云，惟相
    對人所任職之君朋旅行社固於98年6 月間解散，惟相對人於
    君朋旅行解散後，轉任職全樂旅行社，嗣全樂旅行社亦於同
    年10月間解散，相對人再轉至快樂旅行社任職，相對人現每
    月薪資約18,000元至19,000元等節，業據相對人於本院98年
    11月17日調查時供陳明確，復有君朋旅行社公司基本資料查
    詢單、全樂旅行社98年6 月至10月薪資通知單、快樂旅行社
    在職證明書附卷可考（見本院卷第10、19、22至27頁），從
    而，相對人現今每月薪資約18,000元至19,000元，堪以認定
    。是聲請人執此聲明異議，亦無理由。
四、綜上所述，本院司法事務官斟酌債務人所提更生方案，每月
    1 期，共96期、每期清償6,000 元，清償總金額達576,000
    元，認其條件核屬公允、適當、可行，在為平衡保障債權人
    之公平受償，並謀求相對人經濟生活之更生重建等消費者債
    務清理條例之立法要求下，依職權認可相對人所提前述更生
    方案，尚無不當。又查無同條例第63條或第64條第2 項所定
    不應認可之消極事由存在，乃逕依同條例第64條第1 項裁定
    予以認可相對人所提更生方案，經核並無不合。從而，抗告
    人執前詞指摘原裁定為不當，求予廢棄，為無理由，應予駁
    回。
五、據上論結，本件抗告為無理由，依消費者債務清理條例第11
    條第2 項、第15條，民事訴訟法第495 條之1 第1 項、第44
    9 條第1 項、第95條、第78條，裁定如主文。
中    華    民    國    98    年    11    月    24    日
                  民事第三庭 審判長法  官  朱玲瑤
                                   法  官  陳宛榆
                                   法  官  洪能超
上為正本係照原本作成。
本裁定不得抗告。
中    華    民    國    98    年    11    月    24    日
                                   書記官  火秋予


司法院資訊處製作；財團法人民間司法改革基金會備份。
